【裁判字號】    97,訴,921
【裁判日期】    971126
【裁判案由】    毒品危害防制條例
【裁判全文】
臺灣桃園地方法院刑事判決               97年度訴字第921號
公  訴  人  臺灣桃園地方法院檢察署檢察官
被      告  甲○○
                    （
選任辯護人  鄭世脩律師
上列被告因違反毒品危害防制條例案件，經檢察官提起公訴（97
年度偵字第11249 號），本院判決如下：
    主  文
甲○○販賣第一級毒品，累犯，處有期徒刑拾伍年陸月。扣案如
附表一編號一、三所示之第一級毒品海洛因，均沒收銷燬之；如
附表一編號二、四所示之物，均沒收。
    事  實
一、甲○○前於民國93年間因施用第一、二級毒品案件，經本院
    判處應執行有期徒刑1 年確定，入監執行後，甫於96年1 月
    2 日縮刑期滿執行完畢，竟仍不知悛悔，其明知海洛因係毒
    品危害防制條例第2 條第2 項第1 款所定之第一級毒品，不
    得非法持有、販賣。而於97年4 月、5 月上旬間，因陸續有
    署名「羅明」、「阿寬」、「雅萍」之購毒者傳簡訊至甲○
    ○使用之0000000000號行動電話表示欲購買第一級毒品之意
    ，甲○○因染有毒癮，平日購買毒品花費甚鉅，竟萌生販賣
    第一級毒品海洛因以營利之犯意，於97年5 月7 日某不詳時
    間，與真實姓名、年籍不詳，綽號「張哥」之成年男子聯繫
    購買海洛因毒品相關事宜，再於同日中午某時許，至臺北縣
    新店交流道附近，以新臺幣（以下同）70,000元之價格，向
    「張哥」販入第一級毒品海洛因1 大包後，除部分預備供己
    施用外，更擬伺機用高於前揭販入之價格出售予不特定人牟
    利。嗣於97年5 月7 日晚上11時5 分許，在桃園縣中壢市○
    ○街182 號前，為警發現甲○○行跡可疑，上前盤查後，甲
    ○○遂自行將身上之海洛因1 包（淨重0.2 公克，因鑑驗使
    用0.020 公克）交出，警員並徵得甲○○之同意，至其位於
    桃園縣中壢市○○街182 號6 樓之1 住處執行搜索，查獲尚
    未販出之海洛因1包（淨重14.19公克），始查悉前情。
二、案經桃園縣政府警察局中壢分局報請臺灣桃園地方法院檢察
    署檢察官偵查起訴。
    理  由
壹、關於被告抗辯警詢自白非出於任意性之認定：
一、按被告之自白，非出於強暴、脅迫、利誘、詐欺、疲勞訊問
    、違法羈押或其他不正之方法，且與事實相符者，得為證據
    。被告陳述其自白係出於不正之方法者，應先於其他事證而
    為調查。刑事訴訟法第156 條第1 項、第3 項前段定有明文
    。被告於本院行準備程序時稱：因警察在伊住處搜到1 支伊
    使用之行動電話，警察有看伊手機內之簡訊，而開始製作警
    詢筆錄前，警察有先向伊瞭解案情，伊本來不承認，後來警
    察跟伊說這樣很難解套，要伊承認，伊才承認販賣，但對於
    警察係以何方式要伊承認，伊已經記不大清楚。關於警詢筆
    錄第9 頁詢問扣案物品作何使用開始，都是警察在製作筆錄
    前教伊說的，並說一定要承認，不承認就要移送伊販賣，製
    作筆錄時也一直引導伊，伊當時一直想交保，所以就順著警
    察的話說云云（見本院卷第27-29頁）。
二、經查：
  (一)本院當庭勘驗被告97年5 月8 日警詢錄音帶結果，被告與詢
    問警員之對話內容，係採一問一答之方式，警詢筆錄雖非每
    字必載，惟經核對後，警詢筆錄所載之內容與詢問對話內容
    之意旨相符（參見本院卷第43-60 頁），被告雖辯以：伊當
    時神智不是很清楚云云，然依本院勘驗之結果，在警員詢以
    本案各項扣案物品之用途時，警員有說「清醒點啦」（參本
    院卷第48頁），但此僅能認為被告在警員詢問該問題時，或
    有精神不濟或注意力無法集中之情況，惟被告在其後的詢問
    過程中，均能針對警員詢問之問題切題回答，且在詢及相關
    扣案手機內簡訊內容時，被告亦能將簡訊之含義表達無礙，
    甚至詢以「男的」係何意思時，被告表示「不知道」，對於
    部分簡訊內容，被告亦未承認有販賣毒品之情，顯見詢問警
    員並未要求被告一定要為承認販賣毒品之陳述甚明。況關於
    簡訊之含義係被告自行陳述，已據被告供述明確（見本院卷
    第61頁），倘被告於詢問時意識不清，實無從將各簡訊之內
    容、意義明確表達，是依被告之回答應對情狀，尚難認被告
    有何意識不清，影響其自由陳述，以致完全無法瞭解自己陳
    述內容之情況，故被告前開所辯，不足採信。是以，被告97
    年5 月8 日於警詢所為之陳述並無任何不具任意性之情，當
    有證據能力至明。
  (二)被告於97年7 月1 日警詢所陳述內容，經本院當庭勘驗警詢
    錄音帶結果，被告與詢問警員之對話內容，係採一問一答之
    方式，警詢筆錄雖非每字必載，惟經核對後，警詢筆錄所載
    之內容與詢問對話內容之意旨相符（參本院卷第62-69 頁）
    ，被告亦表示上開回答內容均係其自行陳述，只是誤解「販
    賣」的意思，所以才為上開陳述等語（見本院卷第69頁），
    惟被告前開供述既係出於自己之自由意思，且未受詢問者以
    強暴、脅迫或其他不正方法取供，自有證據能力，至於被告
    之陳述是否與事實相符，尚與自白之任意性無涉，故被告97
    年7月1日於警詢所為陳述，亦有證據能力。
貳、證據能力部分：
    本案所引用之供述及非供述證據，經本院依法踐行調查證據
    程序，檢察官、被告、選任辯護人均不爭執各該證據之證據
    能力，且亦查無依法應排除其證據能力之情形，是後述所引
    用證據之證據能力均無疑義，先予敘明。
參、認定被告有事實欄所載犯罪事實所憑之證據：
一、訊據被告矢口否認有何販賣第一級毒品犯行，辯稱：伊係因
    為最後一次購入的海洛因數量較多，所以才會有想賣的念頭
    ，而手機內的簡訊伊看都沒有看云云。經查：
（一）本案被告於97年5 月7 日晚上11時5 分許，在桃園縣中壢
      市○○街182 號前，因行跡可疑，經警上前盤查後，被告
      當場交出所持有如附表一編號三所示之海洛因1 包，嗣警
      員經被告同意後，至被告位於桃園縣中壢市○○街182 號
      6 樓之1 住處執行搜索，當場扣得如附表一編號一所示之
      海洛因1 包及被告持用之如附表二編號所示之行動電話
      1 支，此為被告所不爭執，並有自願受搜索同意書、桃園
      縣政府警察局中壢分局搜索、扣押筆錄及扣押物品目錄表
      及扣案物品照片等件在卷可憑（參見臺灣桃園地方法院檢
      察署97年度偵字第11249 號卷第17-24 、26、29-30 頁）
      。而附表一編號三所示之海洛因1 包，經送台灣檢驗科技
      股份有限公司檢驗結果，呈海洛因陽性反應（淨重0.2 公
      克，因鑑驗使用0.020 公克），有該公司97年6 月2 日出
      具之濫用藥物檢驗報告1 份可憑（見同前偵卷第66頁）；
      如附表一編號一所示之海洛因1 包，經送法務部調查局鑑
      定結果，確含第一級毒品海洛因成分（淨重14.19 公克，
      空包裝重0.84公克，純度62.71%，純質淨重8.90公克），
      亦有該局濫用藥物實驗室鑑定書1 份附卷可稽（參同前偵
      卷第100 頁）。
（二）按販賣毒品行為，並不以販入之後復行賣出為要件，祇要
      以營利為目的，將毒品販入，其犯罪即為完成（最高法院
      67年台上字第2500號判例意旨參照）。上開扣案第一級毒
      品海洛因係被告於97年5 月7 日為警查獲當日，在臺北縣
      新店交流道附近，以70,000元之價格，向真實姓名、年籍
      不詳，綽號「張哥」之成年男子購得，此為被告所不爭執
      （參本院卷第70頁），而被告購入上開扣案之海洛因，係
      供自己施用及販賣他人一節，業據被告於97年9 月4 日本
      院訊問時自白不諱（見本院卷第10頁），且被告於97年5
      月7 日為警查獲時，所查扣其持用如附表二編號所示行
      動電話內，分別存有下列簡訊：
      (1)97年4月6日14時22分
       「羅明」：我現在拿五千元給你你過來台塑。
      (2)97年4月9日17時30分
       「羅明 」：小姐我明天要走你過來楊梅好嗎五千元。
      (3)97年4月10日20時27分
        「羅明」：你在那裡我要五千元。
      (4)97年4月23日19時16分
        「羅明」：小姐請問妳要不要來楊梅跟中午一樣價錢。
      (5)97年4月30日20時38分
       「阿寬」：妳那裡有一張的量嗎？
      (6)97年5月5日22時48分
       「雅萍」：小琪：明天有嗎？兩張真的不多，我要三張！
      （參同前偵卷第36-39 頁簡訊翻拍照片），由前揭簡訊內
      容及被告於警詢時供稱：簡訊是「羅明」、「阿寬」、「
      雅萍」要向伊買海洛因等語可知，被告於97年4 月間起即
      陸續接獲「羅明」、「阿寬」、「雅萍」向其詢問有關購
      買毒品海洛因數量、價格事宜之簡訊，足見被告於本院訊
      問時供稱：伊向「張哥」購買毒品時，就是一部分要自己
      施用，一部分想要買給他人，如有人要向伊購買，伊手邊
      有的話，就會賣給該人，「阿寬」、「羅明」、「雅萍」
      等人之前都有傳簡訊給伊，問伊是否有貨源，但當時伊沒
      有賣給他們等語，確與事實相符，可以採信。被告既有出
      售毒品之管道，則其於97年5 月7 日向「張哥」購入第一
      級毒品海洛因之時，應有伺機售賣營利之意圖甚明，而被
      告自「張哥」處販入第一級毒品後，依本案卷證資料雖無
      從具體認定被告是否已出售予某特定之人，惟被告向「張
      哥」販入第一級毒品海洛因之時既有出售營利之意圖，已
      如前述，揆諸上開判例意旨，縱被告尚未將該販入之毒品
      出售得利，其販賣第一級毒品之犯罪行為即為完成。
（三）至被告於本院行準備程序、本院審理時固翻異前詞，否認
      犯罪，並辯稱：伊係承認意圖販賣，伊有想要賣給人家，
      但是伊還沒有賣云云，惟按毒品危害防制條例第5 條第1
      項之意圖販賣而持有第一級毒品罪，係指基於販賣以外之
      其他原因而持有，嗣始起意售賣者而言。因此行為人持有
      第一級毒品，有以主觀上營利售賣意圖而販入第一級毒品
      ，其雖未及賣出，仍應論以販賣第一級毒品罪既遂罪責；
      或非以營利售賣意圖而販入，或因其他原因而持有第一級
      毒品罪，嗣起意圖利售賣，著手於販賣行為未及賣出，即
      應成立販賣第一級毒品未遂罪責；如非以營利售賣意圖而
      販入，或因其他原因而持有，嗣起意圖利售賣，尚未著手
      於賣出行為，始成立意圖販賣而持有第一級毒品罪責（最
      高法院90年度台上字第2046號判決意旨參照）。查被告在
      本院準備程序否認犯行後，雖一再強調係「意圖販賣」毒
      品，惟被告起意販賣毒品之時，係在其販入毒品之前，業
      據被告在本院訊問時供明無訛，復有上揭簡訊內容可佐，
      業已該當毒品危害防制條例之販賣第一級毒品罪之構成要
      件，顯與非以營利意圖販入，其後始起意售販之同條例所
      規範之意圖販賣而持有第一級毒品罪之構成要件不符，況
      本件公訴人係起訴被告以營利之意思為目的，而販入第一
      級毒品，並未起訴被告已實際出售予他人，則被告是否有
      出售他人，實非本件被告有否構成販賣第一級毒品罪之重
      點，是被告事後執「意圖販賣」之詞否認本件犯行，無非
      係不解「販賣」、「意圖販賣而持有」之法律含義，顯難
      為有利被告之認定。
二、綜上所述，被告在審理時翻異前供，無非事後圖卸刑責之詞
    ，洵不足取。本件事證明確，被告前揭販賣第一級毒品犯行
    已堪認定，應依法論科。
肆、論罪科刑：
一、查海洛因為毒品危害防制條例第2 條第2 項第1 款所規定之
    第一級毒品。核被告意圖營利而販入海洛因之所為，係犯毒
    品危害防制條例第4 條第1 項販賣第一級毒品罪。其販入後
    持有第一級毒品之低度行為，應為販賣之高度行為所吸收，
    不另論罪。
二、又被告有事實欄所示之科刑及執行紀錄，有卷附臺灣高等法
    院被告前案紀錄表1 份可稽，其受有期徒刑之執行完畢後，
    5 年以內故意再犯有期徒刑以上之本罪，為累犯，並就死刑
    、無期徒刑以外之法定刑部分，依刑法第47條第1 項之規定
    加重其刑。
三、按刑事審判旨在實現刑罰權之分配的正義，故法院對有罪被
    告之科刑，應符合罪刑相當之原則，使輕重得宜，罰當其罪
    ，以契合社會之法律感情，此所以刑法第57條明定科刑時應
    審酌一切情狀，尤應注意該條所列10款事項以為科刑輕重之
    標準，並於同法第59條賦予法院以裁量權，如認「犯罪之情
    狀可憫恕，認科以最低度刑仍嫌過重者，得酌量減輕其刑」
    ，俾使法院就個案之量刑，能斟酌至當。而刑法第59條規定
    犯罪之情狀可憫恕者，得酌量減輕其刑，其所謂「犯罪之情
    狀」，與同法第57條規定科刑時應審酌之一切情狀，並非有
    截然不同之領域，於裁判上酌減其刑時，應就犯罪一切情狀
    （包括第57條所列舉之10款事項），予以全盤考量，審酌其
    犯罪有無可憫恕之事由（即有無特殊之原因與環境，在客觀
    上足以引起一般同情，以及宣告法定低度刑，是否猶嫌過重
    等等），以為判斷（參見最高法院38年台上字第16號、45年
    台上字第1165號、51年台上字第899 號判例意旨）。查被告
    販入第一級毒品海洛因，除部分供己施用外，固亦基於營利
    出售他人以資牟利之意圖，惟被告猶未獲利即遭警查獲，所
    為尚未釀成嚴重實害，兼以被告亦染有施用毒品之惡習，本
    次販入海洛因之數量非多，與其他販毒集團大量販賣毒品並
    可獲得厚利之情形比較，所生危害尚屬輕微，是倘不論其情
    節輕重，而一律論處本罪之法定本刑「死刑」、「無期徒刑
    」，則猶嫌過重，並有傷人民對法律之情感，即就全部犯罪
    情節觀之，猶屬法重而情輕，是自客觀言之，當有情堪憫恕
    之處，爰依刑法第59條規定，予以酌量減輕其刑。
四、爰審酌被告本身有施用毒品之惡習，明知海洛因對於人體有
    莫大之戕害，竟漠視毒品之危害性，為圖一己私利，向他人
    購入海洛因毒品後伺機販售予他人牟利，嚴重危害國民身心
    健康及社會風氣，兼衡被告犯罪之動機、目的暨於本院訊問
    時雖曾一度坦承犯行，復於本院審理時竟又否認犯罪之態度
    等一切情狀，量處如主文所示之刑，以資懲儆。
五、沒收：
  (一)扣案如附表一編號一、三所示之海洛因，屬第一級毒品，應
    依毒品危害防制條例第18條第1 項前段規定，沒收銷燬之。
    如附表編號二、四所示之前開海洛因毒品外包裝袋共2 個，
    具有防止毒品潮濕、裸露、便於攜帶以利持有、販賣之用，
    應依毒品危害防制條例第19條第1 項規定宣告沒收。
  (二)另扣案如附表二編號所示之行動電話1 支，搭配門號0000
    000000號SIM 卡使用，其中行動電話固為被告所有，惟SIM
    卡之申用人則係被告之友人，已據被告供陳明確（見本院卷
    第82頁），而上開行動電話雖曾接收如前所述「羅明」、「
    阿寬」、「雅萍」等人傳送之簡訊，而使被告萌生販入海洛
    因毒品以營利之意圖，然查無證據證明被告於販入海洛因後
    ，已實際使用該行動電話與「羅明」、「阿寬」、「雅萍」
    等人聯絡出售海洛因事宜，且被告亦否認係以該行動電話為
    聯絡工具，與綽號「張哥」之人聯繫販入扣案之海洛因毒品
    ，是依卷內事證實難遽認該行動電話及門號SIM 卡係供本件
    販賣第一級毒品犯行所用之物，爰不併宣告沒收。
  (三)至扣案如附表二編號至所示之物，除電子磅秤1 台、分
    裝袋63個，被告否認為其所有外，其餘物品均為被告所用，
    業據被告陳明在卷（見本院卷第81-82 頁），然查無證據證
    明與本案販賣第一級毒品犯行相關，且上開扣案物品性質上
    亦均非屬違禁物，是尚乏沒收之依據，自不得為沒收之宣告
    。
據上論斷，應依刑事訴訟法第299 條第1 項前段，毒品危害防制
條例第4 條第1 項、第18條第1 項前段、第19條第1 項，刑法第
11條前段、第47條第1 項、第59條，判決如主文。
本案經檢察官周芝君到庭執行職務。
中    華    民    國    97    年    11    月    26    日
                  刑事第十二庭  審判長法  官  魏于傑
                                      法  官  羅國鴻
                                      法  官  許雅婷
以上正本證明與原本無異。
如不服本判決，應於判決送達後10日內向本院提出上訴狀（應附
繕本），其未敘述上訴理由者，應於上訴期間屆滿後20日內補提
理由書狀於本院，上訴於臺灣高等法院。
                                      書記官  吳玉蘭
中    華    民    國    97    年    12    月    5     日
附錄本案論罪科刑法條全文：
毒品危害防制條例第4條
製造、運輸、販賣第一級毒品者，處死刑或無期徒刑；處無期徒
刑者，得併科新臺幣1 千萬元以下罰金。
製造、運輸、販賣第二級毒品者，處無期徒刑或7 年以上有期徒
刑，得併科新臺幣7 百萬元以下罰金。
製造、運輸、販賣第三級毒品者，處5 年以上有期徒刑，得併科
新臺幣5 百萬元以下罰金。
製造、運輸、販賣第四級毒品者，處3 年以上10年以下有期徒刑
，得併科新臺幣3 百萬元以下罰金。
製造、運輸、販賣專供製造或施用毒品之器具者，處1 年以上7
年以下有期徒刑，得併科新臺幣1 百萬元以下罰金。
前五項之未遂犯罰之。
附表一：
┌──┬──────────┬────────────┐
│編號│     扣案物品       │ 備                   註│
├──┼──────────┼────────────┤
│ 一 │第一級毒品海洛因（淨│查獲之第一級毒品。      │
│    │重拾肆點壹玖公克）  │                        │
├──┼──────────┼────────────┤
│ 二 │上開編號一毒品外包裝│被告所有，供犯本件販賣第│
│    │袋壹個（重零點捌肆公│一級毒品罪所用之物。    │
│    │克）                │                        │
├──┼──────────┼────────────┤
│ 三 │第一級毒品海洛因（淨│查獲之第一級毒品。      │
│    │重零點貳公克，因鑑驗│                        │
│    │使用零點零貳零公克）│                        │
├──┼──────────┼────────────┤
│ 四 │上開編號三毒品外包裝│被告所有，供犯本件販賣第│
│    │袋壹個              │一級毒品罪所用之物。    │
└──┴──────────┴────────────┘
附表二：
┌───────────────────┐
│          扣  案  物  品              │
├───────────────────┤
│行動電話1 支（內含門號0000000000號SI│
│  M卡1張）                            │
│分裝袋63個。                        │
│攪拌器1台。                         │
│牙刷1支。                           │
│葡萄糖1包。                         │
│削尖吸管瓢器1支。                   │
│注射針筒2支。                       │
│電子磅秤1個。                       │
│紙張1張。                           │
└───────────────────┘


司法院資訊處製作；財團法人民間司法改革基金會備份。
